---
title: "Anova"
author: "Silv"
date: "2024-11-20"
output: pdf_document
---

Vamos a realizar ejercicios de analisis de varianza. Vamos a realizar analisis exploratorio para validar empiricamente/muestralmente que efectivamente una variable cuantitativa puede verse afectada por una variable cualitativa. 

Veamos

# Ejercicio 0: Datos simulados
Vamos a realizar un ejercicio de una variable cuantitativa normal, que se ve afectada en media, en funcion de una variable cualitativa de 3 niveles; es decir, vamos a simular el modelo teorico ANOVA:

```{r}
# Recordemos: Y_ij = mu + Tao_i + E_ij
mu = 100
t1 = 15
t2 = 5
t3 = -10

Y1 = rnorm(50, mu + t1, 2)
Y2 = rnorm(30, mu + t2, 1.5)
Y3 = rnorm(20, mu + t3, 2.5)
Y = c(Y1, Y2, Y3)

X = c(rep("A", 50), rep("B", 30), rep("C", 20))

hist(Y)
boxplot(Y ~ X, horizontal = T)
```


Como vemos en la grafica, efectivamente hay evidencia muestral que sugiere una diferencia en Y en presencia de X, es decir, Y cambia o varia en funcion del estado categorico. Es necesario entonces validar esto a nivel poblacional, es decir un ANOVA.

Planteemos las hipotesis:

Ho: Media Real de A  = Media Real de B = Media Real de C
Ha: Media Real de i  = Media Real de j (j != i)

De acuerdo al resultado ANOVA, con una confianza del 95% hay evidencia muestral suficiente para rechazar la hipoteses de que la medai de Y es igual en todos los subgrupos, dado que P-value = 2e-16 el cual es pequenio y menos que alpha, Por lo tanto, la incidencia de X impacta el comportamiento medio de Y.

Una vez que hemos realizado el ANOVA, debemos entonces hacer dos cosas:

1) Validar los supuestos teoricos del ANOVA (E_ij ~ N(O, sigma ^ 2))
2 Determinar cuales son las parejas que difieren entre si poblacionalmente.

Como lo hacemos?


1) Graficos y pruebas de hipotesis
2) Two Sample t-testo la Prueba de Tukey HSD


```{r}
library(car)
```

```{r}
e.ij = ANOVA$residuals # aca se encuentran los residuales
t.test(e.ij, mu = 0, alternative = "two.sided", conf.level = 0.05)
shapiro.test(e.ij)
durbinWatsonTest(e.ij)
bptest(ANOVA)
```


Ahora, vamos a hacer Tukey HSD, para encontrar las parejas de medias que difieren poblacionalmente entre si

```{r}
TUKEY.HSD = TukeyHSD(ANOVA)
print(TUKEY.HSD)
plot(TUKEY.HSD)
```




```{r}
ANOVA = aov(Y ~ X)
summary(ANOVA)
plot(ANOVA)
```

Como podemos obersvar, existe diferencia significativa entre todas las parejas de los grupos. Luego, con un nivel de confianza del 95% hay evidencia muestral suficiente para rechazar la hipotesis de iguadad de medias entre las parejas de grupos



# Ejercicio 1
## Comparación de Tres Máquinas en la Producción de Piezas
Tres máquinas (A, B y C) producen el mismo tipo de pieza, y se sospecha que hay diferencias en la calidad del producto.
Datos: Se mide la desviación de las dimensiones de 15 piezas producidas por cada máquina.

```{r}
ma = c(0.25, 0.3, 0.28, 0.27, 0.29, 0.26, 0.3, 0.28, 0.29, 0.27, 0.31, 0.29, 0.26, 0.28,
0.3)
mb = c(0.32, 0.35, 0.31, 0.33, 0.34, 0.35, 0.32, 0.36, 0.34, 0.33, 0.37, 0.34, 0.33,
0.35, 0.36)
mc = c(0.27, 0.29, 0.28, 0.3, 0.29, 0.28, 0.29, 0.27, 0.28, 0.29, 0.31, 0.29, 0.28,
0.29, 0.28)
```


## Preguntas
a) Realiza un ANOVA de un factor para comparar las medias de las desviaciones entre las máquinas. ¿Hay evidencia de una diferencia significativa?

b) Si existe una diferencia significativa, aplica una prueba post hoc (Tukey) para determinar qué máquinas difieren.

c) Calcula el tamaño del efecto para interpretar la importancia práctica de las diferencias encontradas.

# Solucion

a)

```{r}
mu = 100
t1 = 15
t2 = 5
t3 = -10

Y1 = ma
Y2 = mb
Y3 = mc
Y = c(Y1, Y2, Y3)

X = c(rep("A", 50), rep("B", 30), rep("C", 20))

hist(Y)
boxplot(Y ~ X, horizontal = T)
```


```{r}
e.ij = ANOVA$residuals # aca se encuentran los residuales
t.test(e.ij, mu = 0, alternative = "two.sided", conf.level = 0.05)
shapiro.test(e.ij)
durbinWatsonTest(e.ij)
bptest(ANOVA)
```


```{r}
ANOVA = aov(Y ~ X)
summary(ANOVA)
plot(ANOVA)
```




