---
title: 'Class 3: descriptive data analysis'
author: "Silv"
date: "2024-08-28"
output: html_document
---

# data analysis

installation and loading of a library for data reading in excel (xls, xlsx), it goes by the name of "readxl" including the function that let us  read files.


```{r message=FALSE, warning=FALSE, paged.print=FALSE}

#install.packages("readxl", "e1071", dependencies = T)

library(readxl)
library(e1071)

```

we done!, now load dataframe Medifis



```{r message=FALSE, warning=FALSE, paged.print=FALSE}

data = read_excel("datos.xls", sheet = "Medifis",  skip = 2)

```

time to analyse, for instance height

```{r}

x = data$`Estatura (cm)`

```

time to analyze (real)

##ESTADISTICOS DE CENTRALIDAD

resume patrones de posicionamiento/ localizacion: media, mediana, moda, percentiles, minimo, maximo




media = punto de equilibrio o centro de gravedad de los datos

mediana = individuo mas profundo / representativo o el menos raro


p_k: es el individuo  en la posicion k de 100


moda = el valor que mas se repite si y solo si si la variable es discreta en un rango especificado
moda = valor que maximiza la funcion de densisdad de probabilidad (punto modal)



```{r}

my_mean = mean(x)
my_median = median(x)
p25 = quantile(x, 0.25)
p75 = quantile(x, 0.75)


minimum = min(x)
maximum = max(x)

MC = c(my_mean, my_median, p25, p75, minimum, maximum

print(MC)

```

medidas de dispercion: INDICADOR QUE RESUME PATRONES DE VARIABILIDAD RESPECTO 

varianza = mide la dispercion media de los datos respecto a su punto de equilibrio 

desviacion estandar = sqrt(varianza)

rango = promedio de las distancias cuadraticas de los individuos respecto a su punto de equilibrio  (diferencia amxima entre 2 invidiuos)

range = max - min

rango interquartil: iqr = p75 - p25 (50% mas profundo) (masa principal de datos) (data main bulk)


```{r}


varianza = var(x)
desv.est = sd(x)
rango = maximum - minimum
rango.int = IQR(x)



Md = c(varianza, desv.est, rango, rango.int)

print(Md)





```


#ESTADISTICOS DE FORMA

indicador que resume patrones de desplazamiento vertical y horizontal de una muestra aleatoria. Entre eestas tenemos: el coeficiente de asimetria, coeficiente de curtosis


```{r}
curtosis = e1071::kurtosis(x)

asimetria = skewness(x)

mf = c(curtosis, asimetria)


print(mf)

```


##HISTOGRAMA Y BOXPLOT



```{r}
hist(x)
boxplot(x, horizontal =  T)
```

which()



