---
title: "Clase  Intervalos de confianza"
author: "Silv"
date: "2024-09-18"
output: html_document
---

# Ejercicios

Vamos a realziar 2 ejercicios sobre interavalos de confianza, los cuales se encuentran en la presentacion.

#ejercicio

Para evaluar el contenido de nicotina en cierto tipo de
cigarros elaborados por un proceso se toma una
muestra aleatoria de 40 cigarrillos y se obtiene que la
media muestral es 18.1 mg y la desviación estándar
muestral es 1.7.

### punto a)
Estime con una confianza de 95% la cantidad de
nicotina promedio por cigarro

```{r}
#Podemos calcuar el IC por aproximacion normal y t-student. realicemos ambas:

#Por aproximacion normal

alpha = 0.05
n = 40
x.bar = 18.1
S = 1.7

#margen de error
me.n = qnorm(1 - (alpha / 2)) * S / sqrt(n)

IC.n = c(x.bar - me.n, x.bar + me.n)

print(IC.n)

#IC por aproximacion normal
```


con un nivel de confizansa del 95% (a un nivel de significancia del 5%) la cantidad media poblacional/real de nicotina por cigarrillo estara entre [17.57, 18.62] mg. Equivalentemente, si pudiese remuestrar 100 intervalos en 95 de ellos la cantidad media real de nicotina por cigarro estara dentro de [17.57317 18.62683] y en 5 de ellos no estara.


```{r}
#Podemos calcuar el IC por aproximacion normal y t-student. realicemos ambas

#Por T-student

alpha = 0.05
n = 40
x.bar = 18.1
S = 1.7

#margen de error
me.t = qt(1 - (alpha / 2), n - 1) * S / sqrt(n)

IC.t = c(x.bar - me.t, x.bar + me.t)

print(IC.t)

#IC por aproximacion normal
```


Conclusion, la interpretacion es la misma.




### punto b)

¿Cuál es el error de estimación en el inciso anterior?


El error de estimacion se define como ME.n o ME.t. De acuerdo al fenomeno estudiado, podemos decir que el margen de error es amplio dada la desviacion estandar muestral; es decir, la muestra de 40 cigarros muestra alta variabilidad en el contenido de nicotina. ME es aproximadamente es 0.52 mg.



### punto c)
Antes del estudio se suponía que μ = 17.5 mg (la cantidad media real de nicotina por cigarro). Dada la evidencia
de los datos, ¿se puede rechazar tal supuesto?


Como 17.5 no pertenece al intervalo de confianza [17.57317 18.62683], con una confianza del 95% se puede rechazar tal supuesto. Sin embargo, tener en cuenta que el I.C esta en funcion de alpha, si alpha tiende a 0 el IC se amplia y con ello la respuesta podria cambiar.



### Punto d)

Si se quiere estimar la media con un error máximo de 0.4,
¿qué tamaño de muestra se requiere?



```{r}


ME.ast = 0.4
n.ast = ceiling((qnorm(1 - (alpha/2)) * S /ME.ast)^2)

if (n.ast > n){
  cat("Se requieren", n.ast - n, "nuevos individuos para garantizar un margen de error de", ME.ast, "mg")
} else {
  cat ("Con", n, "individuos estamos bien")
}



```




### Punto e)
Con los datos anteriores, estime con una confianza de 95% la desviación estándar poblacional (del proceso)



```{r}

#IC del 95% para la desviacion estandar real/poblacional


q1 = qchisq(1- (alpha/2), n - 1)

q2 = qchisq(alpha/2, n - 1)

a = (n - 1) * (S^2) / q1

b = (n - 1) * (S^2) / q2

IC.sigma = sqrt(c(a, b))

print(IC.sigma)

```


Con un nivel de confianza del 95% (con un nivel de significancia del 5%) hay evidencia muestral suficiente para determinar el IC para la desviacion estandar real/poblacional de la cantidad de nicotina por cigarro, en mg. Este intervalo sera [1.392574 2.182860]

Dado lo anterior podemos afirmar que la calidad de los cigarros tal vez no es la mejor, esto debido a que hay una varaibilidad alta en el contenido de nicontina por cigarro. Puede presentarse que hayan cigarros con muy poco contenido o con contenido excesivo.


### Punto e)

¿Qué puede decir sobre la cantidad mínima y máxima de
nicotina por cigarro? Es posible garantizar con suficiente
confianza que los cigarros tienen menos de 20 mg de nicotina.

Para dar respuesta a este ejercicio debemos considerar 3 alternativas.

1) calcular los IC del 95% para la cantidad maxima real de nicotina por cigarro, esto se puede hacree via Bootstrapping siempre y cuando tengamos los datos, luego concluir

2) Podriamos ayudarnos de la unica cosa poblacional que tenemos (IC para la media, ) y de ahi evaluar la media

3) Dado que tenemos el IC del 95% para la desviacion estandar poblaicional/real, podriamos evualar el comportamiento de vairabilidad respecto al punto medio del IC para la media, y con ello dar respuesta aproximada a la pregunta.

```{r}

#Punto medio del IC de la media poblacional

z1 = x.bar - IC.sigma[2]
z2 = x.bar + IC.sigma[2]

print(c(z1, z2))

```

Estos valores indician una aproximacion de la variabilidad, a nivel poblacional que tienen los cigarrillos, respecto a su punto de equilibrio. Luego, podemos entonces concluir, a un nivel de confinza del 95% que la cantidad aproximada maxima de nictonia no puede estar debajo de 20mg. 


# 2) En un problema de elaboración de envases es
necesario garantizar que la resistencia mínima que
tienen un envase de plástico en posición vertical sea
de 20 kg. Para evaluar esto se obtuvieron los
siguientes datos mediante pruebas destructivas:



```{r}
X = c(28.3, 26.8, 26.6, 26.5, 28.1, 24.8, 27.4, 26.2, 29.4, 28.6, 24.9, 25.2, 30.4, 27.7, 27.0, 26.1, 28.1, 26.9, 28.0, 27.6, 25.6, 29.5, 27.6, 27.3, 26.2, 27.7, 27.2, 25.9, 26.5, 28.3, 26.5, 29.1, 23.7, 29.7, 26.8, 29.5, 28.4, 26.3, 28.1, 28.7, 27.0, 25.5, 26.9, 27.2, 27.6, 25.5, 28.3, 27.4, 28.8, 25.0, 25.3, 27.7, 25.2, 28.6, 27.9, 28.7)


```


### Punto a)

Esta variable forzosamente tiene que evaluarse mediante
muestreo y no al 100%, ¿por qué?

R//= Como es un fenomeno aleatorio que involucra pruebas destructivas, se hace necesario estudiar a partir de muestras, es un tema de costo.



### b) Realice un análisis exploratorio de estos datos (obtenga un
histograma y vea el comportamientos de los datos
obtenidos).

```{r}

#Medidas de centralidad
library(e1071)

media = mean(X)
mediana = median(X)
p25 = quantile(X, 0.25)
p75 = quantile(X, 0.75)
minimo = min(X)
maximo = max(X)

MC = rbind(media, mediana, minimo, p25, p75, maximo)
print(MC)

#Medidas de dispercion

desv.est = sd(X)
rango = maximo - minimo
rango.intercuantil = IQR(X)
MD = rbind(desv.est, rango, rango.intercuantil)
print(MD)
#Medidas de Forma

asimetria = skewness(X)
curtosis = kurtosis(X)
MF = rbind(asimetria, curtosis)
print(MF)
#Graficos

hist(X, main = "Resistencia de envases", xlab = "Resistencia (kgf)", col = "pink")


abline(v= media, lty = 2, lwd = 2)
abline(v= mediana, lty = 2, lwd = 2, col = "blue")
abline(v= p25, lty = 2, lwd = 2, col = "green4")
abline(v= p75, lty = 2, lwd = 2, col = "green4")

boxplot(X, main = "Resistencia de envases", xlab = "Resistencia (kgf)", col = "pink", horizontal = T)



```



### c) Estime con una confi anza de 95%, ¿cuál es la resistencia
promedio de los envases?

```{r}

#Por aproximacion normal

n = length(X)


#margen de error
ME = qnorm(1 - (alpha / 2)) * desv.est / sqrt(n)

IC.n = c(media - ME, media + ME)

print(IC.n)


```


Con una confinza dek 95% (un nivel de significancia del 5%) la resistencai media poblacional/real de los envases estara entre [26.87178 27.62108] kgf.


### D) Antes del estudio se suponía que μ = 25. Dada la
evidencia de los datos, ¿tal supuesto es correcto?



Dado a un nivel de confiaza del 95% hay evidencia muestral suficiente para rechazar el supuesto. Lo anterior dado que 25 no pertenece al IC



### E)

Con los datos anteriores, estime con una confianza de 95%
¿cuál es la desviación estándar poblacional (del proceso)?


```{r}
q1 = qchisq(1- (alpha/2), n - 1)

q2 = qchisq(alpha/2, n - 1)

a = (n - 1) * (desv.est^2) / q1

b = (n - 1) * (desv.est^2) / q2

IC.sigma = sqrt(c(a, b))

print(IC.sigma)

```


Con una confianzia del 95% (a un nivel de significancai del 5%) la desviacion estandar poblacional/real de la resistencia de los envases estara entree [1.20597 1.75838] kgf

# FIN
