---
title: "Ejercicios: One Proportion Z-test"
author: "Silv"
date: "2024-10-09"
output: pdf_document
---

# Introduccion

A continuacion vamos a realizar un conjunto de ejercicios del One-Proportion Z-test. Este  test, afortunadamente, tengamos o no tengamos el vector de datos, se puede realizar con una funcion de R. Existen 2 funciones para ejecutar este tipo de prueba: binom.test() y prop.test(). Ambas funciones realizan este test, sin embargo difieren en algo que se llama "correccion de continuidad de Yates". Para nuestro proposito es suficiente usar binom.test


## consultar
# Ensayo de bernuli
# correcion de yates

# Ejercicio 1

Defectos en la Producción de Chips

Una fábrica de chips electrónicos sabe que, históricamente, la proporción de productos defectuosos es del 5 %. Se toma una muestra de 20 (revisar 20 chips equivale a un fenomeno binomial) chips de una nueva línea de producción y se encuentra que los siguientes chips son defectuosos (donde 1 indica defectuoso y 0 indica no defectuoso):

```{r}
x = c(0, 0, 1, 0, 0, 1, 0, 0, 0, 1, 0, 0, 0, 0, 1, 0, 0, 0, 1, 0)
```


¿Puede la fábrica concluir que la proporción de productos defectuosos ha cambiado? Realiza
una prueba de hipótesis con un nivel de significancia del 5 %.

### Solucion

De acuerdo al enunciado las hipotesis del problema son:

Ho: La proporcion real/poblacional de chips defectuosos = 0.05 (Ho: p = .05)
Ha: La proporcion real/poblacional de chips defectuosos != 0.05 (Ho: p != 0.05)

Luego, es una prueba de dos colas o bilateral

```{r}
#Numero de exitos
exitos = sum(x == 1)

#cantidad de pruebas (total de datos)
n = length(x)

#recordar que siempre es conocido
p0 = 0.05

#nivel de significancia
alpha = 0.05


#Ejecutando la prueba

binom.test(exitos, n, p0, alternative = "two.sided", conf.level = 1 - alpha)
```

# Conclusion


De acuerdo a la prueba, con una confianza del 95% (nivel de significancia del 5%) hay evidencia muestral suficiente para rechazar la hipotesis de que la proporcion real de chips defectuosos es igual al 5%, ya que el p-value es menor que 0.05, por lo tanto podemos afirmar que esta proporcion real es difrente al 5%, por otro lado, observe que la proporcion muestral estimada de chips defectuosos es de 25%, luego la evidencia muestral tambien nos indicaba que esa meta de 5% no se cumple.


# Ejercicio 2
Eficacia de una Vacuna
Un estudio clínico afirma que una nueva vacuna es efectiva en el 95 % de los casos. Se realiza un estudio sobre 400 pacientes vacunados y se observa que 370 de ellos desarrollaron inmunidad. ¿Es posible que la efectividad de la vacuna sea menor que el 95 %? Realiza una prueba de hipótesis con un nivel de significancia del 10 %.


# Solucion

### Solucion

De acuerdo al enunciado las hipotesis del problema son:

Ho: La proporcion real/poblacional de efectividad >= 0.95 (Ho: p >= 0.95)
Ha: La proporcion real/poblacional de efectividad < 0.95 (Ha: p < 0.95)

Luego, es una prueba de cola izquierda


```{r}
#Numero de exitos
exitos = 370

#cantidad de pruebas (total de datos)
n = 400

#recordar que siempre es conocido
p0 = 0.95
#nivel de significancia
alpha = 0.1


#Ejecutando la prueba

binom.test(exitos, n, p0, alternative = "less", conf.level = 1 - alpha)
```

# Conclusion

De acuerdo a la prueba, con una confianza del 90% (nivel de significancia del 10%) hay evidencia muestral suficiente para rechazar la hipotesis nula de que la proporcion real de efectividad de la vacuna sea mayor o igual al 0.95, lo anterior dado a que el p-value fue igual a 0.0190 < 0.1 y es pequenio. Ademas, la informacion muestral nnnos indica que la proporcion muestral de efectividad de la vacuna es del 0.925, por lo caul esto respalda la decision.

# Ejercicio 3

Encuesta de Satisfacción en un Restaurante
Un restaurante afirma que al menos el 80 % de sus clientes están satisfechos con su servicio. Se realiza una encuesta a 30 clientes, cuyos resultados son los siguientes (donde 1 indica que el cliente está satisfecho y 0 indica que no lo está):

```{r}
x = c(1, 1, 0, 1, 1, 1, 0, 1, 1, 1, 1, 1, 0, 1, 1, 1, 1, 1, 0, 1, 1, 1, 0, 1, 1, 1, 0, 1, 1, 1)
```

¿Se puede concluir que la proporción de clientes satisfechos es menor al 80 %? Realiza una
prueba de hipótesis con un nivel de significancia del 5%.



### Solucion

De acuerdo al enunciado las hipotesis del problema son:

Ho: La proporcion real/poblacional de efectividad >= 0.8 (Ho: p >= 0.8)
Ha: La proporcion real/poblacional de clientes satisfechos < 0.8 (Ha: p < 0.8)

Luego, es una prueba de cola izquierda


```{r}
#Numero de exitos
exitos = sum(x == 1)

#cantidad de pruebas (total de datos)
n = length(x)

#recordar que siempre es conocido
p0 = 0.8

#nivel de significancia
alpha = 0.05


#Ejecutando la prueba

binom.test(exitos, n, p0, alternative = "less", conf.level = 1 - alpha)
```


# Conclusion, de acuerdo a la prueba, con una confianza 95% (nivel de significancia del 5%) NO hay evidencia muestral suficiente para rechazar la hipotesis nula de que la proporcion real de clientes satisfechos sea mayor o igual a 0.8, lo anterior dado a que el p-value es 0.5725 y no es menor ni pequenio a 0.05. Adicionalmente, la proporcion estimada de satisfaccion es exactamente 0.9, luego apoya la 


# Ejercicio 4


Aprobación de un Proyecto
En una comunidad, se necesita el apoyo del 75 % de los residentes para aprobar un nuevo proyecto de infraestructura. De una muestra de 120 residentes, 82 están a favor del proyecto.

¿Hay suficiente evidencia para concluir que menos del 75 % de los residentes apoya el proyecto?

Realiza una prueba de hipótesis con un nivel de significancia del 5 %


#Solucion

De acuerdo al enunciado las hipotesis del problema son:

Ho: La proporcion real/poblacional de apoyo de residentes >= 0.75 (Ho: p >= 0.75)
Ha: La proporcion real/poblacional de apoyo de residentes < 0.75 (Ha: p < 0.75)

Luego, es una prueba de cola izquierda



```{r}
#Numero de exitos
exitos = 82

#cantidad de pruebas (total de datos)
n = 120

#recordar que siempre es conocido
p0 = 0.75
#nivel de significancia
alpha = 0.05


#Ejecutando la prueba

binom.test(exitos, n, p0, alternative = "less", conf.level = 1 - alpha)
```

# Conclusion, de acuerdo a la prueba, con una confianza 95% (nivel de significancia del 5%) NO hay evidencia muestral suficiente para rechazar la hipotesis nula de que la proporcion real de de clientes que estan a favor
