---
title: "One sample t-test"
author: "Silv"
date: "2024-10-02"
output: pdf_document
---

Veremos 2 formas de hacerla: 1) cuando se tiene  el vector de datos, 2) cuando so,o tenemos informacion de la muestra

Dependiendo del caso en el que nos encontremos puede ser mas rapido ejecutar la prueba. En el caso 1) es sufuciente con usar la fucnion de R "t.test"; en el caso 2) debemos programar la prueba (definir el tipo, calcular el estadisitico de prueba y definir la decision a partir del p-value).



## Ejercicio 1
Resistencia de Materiales
Una fábrica produce barras de acero que deben tener una resistencia media de 25 MPa para cumplir con los estándares de seguridad. Se toman 10 muestras aleatorias y las resistencias medidas en MPa son las siguientes:

```{r}
#data

x = c(23, 25, 28, 22, 26, 24, 27, 29, 21, 30)
```

¿Puede la fábrica afirmar que la resistencia media de sus barras cumple con el estándar de 25
MPa? Realiza una prueba de hipótesis con un nivel de significancia del 5 %.


### Solucion

1) segun la informacion del enunciado, tenemos los datos, es decir, podemos decur la prueba con la function t.test(). Esta prueba es bilateral, luego las hipotesis son: 

Ho: Resistencia media real de las barras sea = 25MPa (mu = 25)
Ha: Resistencia media real de las barras sea != 25MPa (mu != 25)



```{r}
#Ejecucion de la prueba
mu.cero = 25
alpha = 0.05
t.test(x, alternative = "two.sided", mu = mu.cero, conf.level = 1 - alpha)

media = mean(x)

t = sqrt(length(x)) * (media - mu.cero) / sd(x)

print(t)
  
#si |t| < 2, pi.vaue < alpha
#DF degrees- of freedom, t-student con grado de libertad n - 1 = 10 - 1 = 9

```


De acuerdo a la prueba, podemos concluir que el p-value = 0.6141 no es menor que alpha = 0.05, por lo tanto no se rechaza Ho. Luego, con una confianza del 95% (significancia del 5%) NO hay evidencia muestral suficiente para rechazar la hipotesis de que la tension  media real/poblacional de las barrassea igual 25MPa.




### Ejercicio #3

Dureza de Aleaciones
Una compañía de manufactura está probando una nueva aleación. Para que la aleación sea
viable, su dureza debe ser mayor a 32 HRC (Rockwell Hardness). Se toman 10 muestras, con
los siguientes resultados en la dureza:

```{r}
x = c(31, 35, 29, 33, 30, 34, 32, 36, 28, 37)
```

¿Puede la empresa concluir que la dureza media de la aleación es mayor a 32 HRC? Realiza
una prueba de hipótesis con un nivel de significancia del 5 %

1) segun la informacion del enunciado, tenemos los datos, es decir, podemos decur la prueba con la function t.test(). Esta prueba es bilateral, luego las hipotesis son: 


Ho: Dureza media real de la alaeacion <= 32 HRC (mu <= 32)
Ha: Resistencia media real de las barras sea >= 32 HRC (mu > 32)

Prueba cola derecha

```{r}
#ejecucion de la prueba

mu.cero = 32
alpha = 0.05

t.test(x, alternative = "greater", mu = mu.cero, conf.level = 1 - alpha)

media = mean(x)

t = sqrt(length(x)) * (media - mu.cero) / sd(x)

print(t)

```


Conclusion: De acuerdo a la prueba tenemos un p-value = 0.3071 que no es menor ni pequeno respecto a alpha = 0.05. Por lo tanto, con una confianza del 95% (nivel de significancia del 5%)
No hay evidencia muestra sufieiciente para rechazar la hipotesis nula de que la diureza media real/poblacional de las aleaciones sea menor o igual a 32HRC



### Ejercicio 5
Consumo de Energía
Un sistema de refrigeración en una planta industrial tiene un consumo energético esperado de
20 kWh por día. Se toma una muestra de 20 días, y se encuentra que el consumo promedio es
de 18.7 kWh, con una desviación estándar de 2.8 kWh.
¿Hay evidencia suficiente para concluir que el consumo energético promedio es menor que 20
kWh? Realiza una prueba de hipótesis con un nivel de significancia del 5 %



### Solucion

1) segun la informacion del enunciado, no tenemos los datos, es decir, debemos programar la prueba. Esta prueba es de cola izquierda

Ho: Consumo energetico medio/real del sistema de refrigeriacion >= 20kwh (mu >= 20)
Ha: Consumo energetico medio/real del sistema de refrigeriacion < 20kwh (mu < 20)

```{r}
#Programando la prueba

#Funcio one sample t-stest


t.test2 =  function(n, x.bar, s, mu.cero, alpha, cola){
  
  t0 = sqrt(n) * (x.bar - mu.cero) / s
  
  if (cola == "izquierda"){
    t.alpha = qt(alpha, n - 1)
    p.value = pt(t0, n-1)
    
    if (t0 <= t.alpha){
      cat("Se rechaza H0, con un P-value de:", p.value, "<", alpha)
      
    } else {
       cat(  "No se rechaza H0, con un P-value de:", p.value, ">=", alpha)
    }
    
  } else if (cola == "derecha"){
     t.alpha = qt(1 - alpha, n - 1)
     p.value = 1 - pt(t0, n-1)
    
    if (t0 >= t.alpha){
      cat( "Se rechaza H0, con un P-value de:", p.value, "<", alpha)
      
    } else {
       cat( "No se rechaza H0, con un P-value de:", p.value, ">=", alpha)
    }

  } else {
    t.alpha = qt(1 - alpha / 2, n - 1)
    p.value = 2 * (1 - pt(abs(t0), n-1))
    
    if (abs(t0) >= t.alpha){
      cat( "Se rechaza H0, con un P-value de:", p.value, "<", alpha)
      
    } else {
       cat( "No se rechaza H0, con un P-value de:", p.value, ">=", alpha)
    }
  }

}


```


Ejecutemos la prueba


```{r}

n = 20
x.bar  = 18.7
s = 2.8
alpha = 0.05
cola = "izquierda"
mu.cero = 20


t.test2(n, x.bar, s, mu.cero, alpha, cola)

```



Conclusion: De acuerdo a la prueba tenemos un p-value = 0.02 que no es menor que alpha = 0.05 y relativamente pequeno. Por lo tanto, con una confianza del 95% (nivel de significancia del 5%)
hay evidencia muestra sufieiciente para rechazar la hipotesis nula de que el consumo energetico medio real/poblacional del ssistema de refrigeracion es mayor o igual 20 kwh

