---
title: 'Inferencia Estadística: Taller 1 Corte 2'
author: "Maria Camila Calderon (116867) - Santiago Cifuentes Lopez (69629)"
date: "2024-09-28"
output: html_document
---

# Punto 1

Para este ejercicio, se requiere hallar el intervalo de confianza para la media real/poblacional; debido a que el tamaño de la muestra es menor a 25, y aque además, la desviación estándar es desconocida, se calculará el intervalo de confianza por aproximación t-student.

```{r}
#Se toman estos 3 datos ya que son la media del tiempo de resolucion en problemas con 2 componentes afectados.
datos=c(18, 19, 20)
n=length(datos)
s=sd(datos)
x.barra=mean(datos)
alpha=0.05

me=qt(1-(alpha/2),n-1)*s/sqrt(n)
ic=c(x.barra-me,x.barra+me)

print(ic)
```
Con un nivel de confianza del 95%, la media real/poblacional del tiempo que toma resolver problemas con 2 componentes afectados estará entre [16.51586 21.48414] minutos.

# Punto 2

```{r}
#Intervalo de confianza Ciudad A
alpha=0.02
p=320/500
n=500
me=qnorm(1-(alpha/2))*sqrt(p*(1-p)/n)
ic1=c(p-me,p+me)
print(ic1)

```
```{r}
#Intervalo de confianza Ciudad B
alpha=0.02
p=410/600
n=600
me=qnorm(1-(alpha/2))*sqrt(p*(1-p)/n)
ic1=c(p-me,p+me)
print(ic1)

```

```{r}

#Intervalo de confianza Ciudad C
alpha=0.02
p=150/300
n=300
me=qnorm(1-(alpha/2))*sqrt(p*(1-p)/n)
ic1=c(p-me,p+me)
print(ic1)

```

Conclusión: Con un nivel de confianza del 95%, la ciudad A tomó una intervalo entre [59 68.99] % de clientes satisfechos, y la ciudad C tomó un intervalo entre [43.28 56.71] % de clientes satisfechos. Con estos intervalos podemos concluir que existe una diferencia estadísticamente significativa, ya que la ciudad A, tuvo  más del 59% de los clientes satisfechos, mientras que la ciudad C, logró una satisfacción máxima de aproximadamente 56%, dando como resultado un 3% de diferencia entre ambas ciudades.



# Punto 3

```{r}
datos=c(78.4, 80.2, 79.0, 77.5, 81.6, 79.8, 82.0, 80.5, 79.2, 78.1,
77.9, 80.3, 81.1, 79.5, 80.9, 77.8, 78.6, 80.7, 81.4, 82.1,
79.3, 78.9, 79.4, 77.6, 80.0, 81.8, 79.6, 80.4, 78.0, 82.3)
alpha=0.1
n=length(datos)
s=sd(datos)

q1=qchisq(1-(alpha/2),n-1)
q2=qchisq(alpha/2,n-1)
limite.inferior=(n-1)*(s**2)/q1
limite.superior=(n-1)*(s**2)/q2
ic=c(limite.inferior, limite.superior)
print(ic)

```

Con un nivel de confianza del 90%, la varianza real de la resistencia del nuevo material estará entre [1.428900 3.433951] megapascales cuadrados. Con este intervalo, se puede concluir que hubo una variabilidad significativa, lo cuál lleva a que la decisión de usar el nuevo material dependa si la varianción obtenida está dentro de los requisitos definidos por el laboratorio.


# Punto 4
```{r}
S=4500
alpha=0.05
ME = 500
n = ceiling((qnorm(1-(alpha/2))*S/ME)^2)
cat("Se requieren", n, "muestras para garantizar un error de", ME, "dolares")

```
Se realizó el despeje de la formula de error para hallar "n", y se encontró que el mínimo de muestras para realizar la estimación con una confianza del 95%, debe ser 312 muestras.

```{r}
datos=c(38.5, 42.1, 40.3, 37.8, 45.6, 41.2, 39.7, 43.5, 40.0, 39.8,
38.9, 44.1, 40.6, 37.9, 41.7, 42.5, 39.1, 40.9, 41.4, 43.0)
media=mean(datos)
alpha=0.05
s=sd(datos)
n = length(datos)
ME = qnorm(1-(alpha/2))*s/sqrt(n)
IC = c(media - ME, media + ME)
cat("El intervalo de confianza es: [",IC,"]")
```
Para hallar el intervalo de confianza después de tener una muestra de datos, se halló la media muestral y se calculó el margen de error para encontrar el intervalo de confianza.
Con un nivel de confianza de 95% el ingreso medio poblacional/real estará entre [40.0086, 41.8514] miles de dólares.

# Punto 5
```{r}
alpha = 0.01
p = 75 / 150
n = 150
ME = 0.02 

n = ceiling( p * (1 - p) * (qnorm(1 - alpha / 2) / ME) ^ 2 )

cat("Se requieren", n, "muestras para garantizar un margen de error de", ME)
```
Se realizó el despeje de la formula del margen error de proporcion, se halló p (que vendria siendo el tipo de dato a analizar/personas que apoyan la ley, sobre el numero de muestras) para hallar "n", y se encontró que el minimo de muestras para realizar la estimacion con una confianza del 99%, debe ser 4147 muestras.

```{r}
alpha = 0.01
p = 720 / 1200
n = 1200

ME = qnorm(1 - alpha / 2) * sqrt((p * (1 - p)) / n)
IC = c(p - ME, p + ME)

cat("El intervalo de confianza es: [",IC,"]")
```
Para hallar el intervalo de confianza, se halló la proporcion y se calculo el margen de error para encontrar el intervalo de confianza.
Con un nivel de confianza del 99% la propocion de apoyo poblacional/real estará entre [0.5635, 0.6364].

# Punto 6
```{r}
datos=c(18, 25, 22, 19, 30, 27, 20, 28, 23, 21, 24, 26, 31, 19, 29, 21, 22, 27, 25, 20,
23, 28, 24, 19, 30, 26, 27, 22, 21, 29, 18, 31, 25, 20, 23, 19, 27, 22, 24, 28,
26, 20, 23, 21, 29, 24, 19, 30, 22, 28)
media=mean(datos)
alpha=0.05
s=sd(datos)
n = length(datos)
ME = qnorm(1-(alpha/2))*s/sqrt(n)
IC = c(media - ME, media + ME)
cat("El intervalo de confianza es: [",IC,"]")
```
Para hallar el intervalo de confianza, se halló la media muestral y se calculo el margen de error para encontrar el intervalo de confianza.
Con un nivel de confianza del 95% la media poblacional/real de la reduccion de colesterol estará entre [23.04008 , 25.15992] mg/dL.