---
title: "Test de Bondad y Ajuste"
author: "Silv"
date: "2024-10-30"
output: html_document
---


# Funciob de distribucion empericia y kolmogorov-smirnov test


A continuacion realizaremos algunas simulaciones para validar o checkear la relacion entre una funcion de distribucion y su estimacion empirica, veamos algunos ejemplos:

```{r}
#Simulemos datos que provengan de una distribucion y comparemos sus histogramas.

n = 100000
  
x = rnorm(n) #simular datos normales estandar

####
Y = sort(rnorm(1000))
pdf = dnorm(Y)
hist(x, col = "gray", freq = F, xlim = c(-5, 5))
lines(Y, pdf, lwd = 2, col = "red")

```


```{r}
#Simulemos datos que provengan de una distribucion y comparemos sus histogramas.

n = 100000
beta = 5
x = rexp(n, beta) #simular datos normales estandar

###
Y = sort(rexp(1000, beta))
pdf = dexp(Y, beta)
hist(x, col = "gray", freq = F, xlim = c(0, 1))
lines(Y, pdf, lwd = 2, col = "red")

# ejemplo 2, distribucion exponencial

```


Vamos a crear una funcion que nos calcule la funcion de distribucion empirica a unos datos.


```{r}


ecdf.2 = function(x){
  n = length(x)
  conteo = rep(0, n)
  y = sort(x)
  for (i in 1:n){
    conteo[i] = sum(x <= y[i]) / n
  }
  return(conteo)
}

```


Simulemos ahora unos datos y simulemos ahora tanto la teorica como la empirica


```{r}
#Simulemos datos que provengan de una distribucion y comparemos sus histogramas.

n = 10000
  
x = rnorm(n) #simular datos normales estandar

empi = ecdf.2(x)


####
Y = sort(rnorm(10000))
pdf = pnorm(Y)
####
KS = round(max(abs(empi - pdf)), 3)

plot(sort(x), empi, type = "S", lwd = 2,ylim = c(0, 1))

abline(h = c(0, 1), col = "blue", lty = 2)

lines(Y, pdf, lwd = 2, col = "red")

legend("topleft", legend= c("Empirica", "Teorica", KS), lty = 1, col = c("black", "red"))

ks.test(x, "pnorm")
```





```{r}
#Simulemos datos que provengan de una distribucion exponencial y comparemos sus histogramas.

n = 10
x = rexp(n) #simular datos normales estandar
empi = ecdf.2(x)


####
Y = sort(rnorm(1000))
pdf = pnorm(Y)
####
KS = round(max(abs(empi - pdf)), 3)

plot(sort(x), empi, type = "S", lwd = 2,ylim = c(0, 1))

abline(h = c(0, 1), col = "blue", lty = 2)

lines(Y, pdf, lwd = 2, col = "red")

legend("topleft", legend= c("Empirica", "Teorica", KS), lty = 1, col = c("black", "red"))

ks.test(x, "pnorm")
```


